臺灣板橋地方法院交通事件裁定　　　　　　　　　九十一年度交聲字第一二一九號
　　原處分機關　臺北市交通事件裁決所
　　異　議　人
　　即受處分人　甲○○
右列受處分人因違反道路交通管理處罰條例案件，對於台北市交通事件裁決所九十一
年四月三十日北市裁三字第駕裁二二─Ｃ00000000號所為之處分（原處分案
號：台北縣政府警察局北縣警交字第Ｃ00000000號），聲明異議，本院裁定
如左：
    主  文
異議駁回。
    理  由
一、異議意旨略以：異議人即受處分人甲○○於民國（下同）九十一年一月二十一日
    ，駕駛車牌號碼Ｄ九一○○○六號自小客車，沿萬板路欲跨越民生路駛入文化路
    一段二七○巷三弄（至文化路一段二六八號十樓上班），豈料行駛至民生路橋下
    時，行駛萬板路之燈號已變換成紅燈，因左側來車欲起步，前方已停駛（因文化
    路一段二七○巷三弄巷道狹小行駛緩慢），故打方向燈改右轉行駛，海山派出所
    實施路檢之警員誤認異議人駕車紅燈右轉，異議人雖提出說明及解釋仍不予置理
    ，異議人才拒收罰單，實有不服，因而聲明異議，請求撤銷原處分云云。
二、按汽車駕駛人，行經有燈光號誌管制之交岔路口闖紅燈者，處新臺幣一千八百元
    以上五千四百元以下罰鍰；次按汽車駕駛人，有違反第五十三條情形，除依原條
    款處罰鍰外，並予記違規點數三點，道路交通管理處罰條例五十三條、第六十三
    條第一項第三款分別定有明文。
三、查本件異議人即受處分人甲○○駕駛車牌號碼Ｄ九一○○○六號自小客車，於九
    十一年一月二十一日十時三十五分，在台北縣板橋市○○路與萬板路口經警攔停
    舉發闖紅燈（右轉）違規，以台北縣政府警察局北縣警交字第Ｃ0000000
    0號違反道路交通管理事件通知單當場舉發，依違反道路交通管理處罰條例第五
    十三條規定，處罰鍰新台幣五千四百元，並依同條例第六十三條第一項第一款記
    違規點數三點等情，業經證人即當場開單舉發之台北縣政府警察局海山分局交通
    分隊警員乙○○到庭具結作證稱：「他當時到停止線前，燈號已變紅燈，他還是
    右轉。橋下還有一個停止線，如果來不及的話，也可以停在橋下。」、「「他是
    直接紅燈右轉，我們是在路邊攔檢，如果他原本要直行，路中才轉向右轉，我們
    可能攔不到他。」等語甚明，並有舉發違反道路交通管理事件通知單影本一份可
    證，雖異議人否認紅燈違規右轉，辯稱：「當天我車開到路口停止線時尚未變紅
    燈，未到橋下左邊橋上車已起步下來，我過不去，只好右轉，我當時還沒有過橋
    下。」、「停止線只有在橋的另一邊才有，我停的那一邊沒有。變紅燈時，我前
    面已經有幾輛車。」、「因前面已經有別的車，而匝道下來的車直接就對到我的
    車」、「該地點（按指橋下停止線前車道上）已停有車輛，我無法停在那裡」云
    云。然設有燈光號誌管制之交岔路口，由紅燈變換成綠燈時均會依據路口寬度設
    計延遲數秒不等的秒差，以供相交岔之道路上於綠燈號誌變換前已駛入交岔路口
    的車輛，有駛離交岔路口的充裕時間，以免遭綠燈起步之相交岔道路兩側車輛在
    交岔路口撞及，換言之，交岔路口於燈號變換時會留有數秒的「全紅時段」（亦
    即相交岔之二條道路上之號誌同時均為「紅燈」），本件依據異議人於本院審理
    時所自承稱該交岔路口「全紅時段」大約三至四秒等語及異議人所繪該交岔路口
    現場圖一紙及所拍攝照片三張，則依該交岔路口交通號誌變換時留有長達三、四
    秒「全紅時段」之設計，在萬板路方向之號誌已由綠燈變換成紅燈時，民生路方
    向之號誌仍舊維持紅燈，等到三到四秒之「全紅時段」經過後民生路方向號誌才
    會變換成綠燈，據此合理推論，依據異議人所稱其車「未到橋下，左邊橋上車（
    按指民生路中和往板橋方向）已起步下來，我過不去，只好右轉」等語判斷，可
    見該時點民生路方向交通號誌剛好自紅燈變換成綠燈，則依據前述全紅時段秒差
    之設計，萬板路方向號誌於三到四秒前早已自綠燈變換成紅燈，如異議人係「車
    開到路口停止線時尚未變紅燈」，焉有可能最少歷經三到四秒以後，其車輛仍位
    於甫出路口停止線之交岔路口上（尚未抵達民生路陸橋下方）？是異議人所辯未
    闖紅燈云云，實有可疑。反之，前述警員乙○○具結證稱：「他當時到停止線前
    ，燈號已變紅燈，他還是右轉．．．」等語，則與異議人所述該交岔路口「全紅
    時段」秒差設計，及異議人所稱「未到橋下，左邊橋上車（按指民生路中和往板
    橋方向）已起步下來」等情相吻合，較為平允可信。從而異議人駕車甫出萬板路
    方向之路口停止線進入交岔路口之際，民生路方向號誌剛好自紅燈切換成綠燈，
    則異議人先前駕車從萬板路之路口停止線駛進交岔路口之際，該萬板路方向交通
    號誌應該已經變換成紅燈，不可能仍是綠燈，異議人所辯「車開到路口停止線時
    尚未變紅燈，並無紅燈右轉」云云，與前述事證不符，不足採信。是本件異議人
    確係「闖紅燈右轉」違規無疑。且依異議人所繪現場圖及所提現場相片觀之，證
    人乙○○攔停異議人車輛之位置確能清楚看見自路口右轉過來之車輛，應無誤判
    之可能，參以交通警員掣單舉發違反道路交通管理處罰條例所列之違規事實，本
    質上為行政處分，係公務員基於職務上權力，依法就特定之具體事件所為具有公
    法上效果之單方行政行為，基於公務員為公法上行為具有公信力之原則，該行政
    處分當可被推定為真正，其據以依法處分之事實認定亦為真正無誤，此與民事訴
    訟法第三百五十五條第二項規定：「文書依其程式及意旨得認作公文書者，推定
    其為真正」之情形相同，本此公信原則，乃立法者賦予行政機關制定違反道路交
    通事件統一裁罰標準及處理細則，使勤務警員得當機處分（如該細則第二十三條
    ）以達其維護交通秩序、安全之行政目的，反之，若謂公務員一切行政行為均需
    預留證據以證其實，則國家行政勢必窒礙難行，據此，刑事訴訟法就犯罪證據有
    關之規定中與屬行政秩序罰之交通違規裁罰本質不合之部分，自不在準用之列，
    從而，異議人既未就執勤警員之舉發有誤提出相關證據以供調查，本院亦查無任
    何證據足資證明其有捏造事實違法取締之情事，則執勤警員本其維護交通秩序、
    安全職責所為之舉發，自應受到合法、正確之推定。另本件異議人拒絕簽收上開
    違規通知單，經舉發警員在該通知單上註明「拒簽」，有前開臺北縣政府警察局
    舉發違反道路交通管理事件通知單一紙在卷可證，應視為異議人已收受。綜上所
    述，本件異議人所稱現場情形核與卷附現場圖及相片相違，復無任何證據證明員
    警舉發有何違誤情事，異議人空言否認前開違規行為，所辯無非係卸責之詞，不
    足採信。從而，原處分機關據以援引上開規定，裁處其罰鍰五千四百元，並予記
    違規點數三點，於法並無違誤或不當。本件聲明異議為無理由，應予駁回。
四、依道路交通案件處理辦法第十九條，裁定如主文。
中      華      民      國    九十一    年      八      月    二十九    日
                              臺灣板橋地方法院交通法庭
                                      法  官  梁宏哲
右正本證明與原本無異
如不服本裁定應於送達後五日內向本院提出抗告狀
                                      書記官  鄔維玲
中      華      民      國    九十一    年      八      月    二十九    日
